臺灣高等法院臺中分院刑事判決　　　 94年度上訴字第716號
上　訴　人
即　被　告　戊○○　男　44歲.
指定辯護人　本院公設辯護人　乙○○
上列右上訴人即被告因強盜等案件，不服臺灣臺中地方法院九十
三年度訴字第二七八一號，中華民國九十四年二月十八日第一審
判決（起訴案號：臺灣臺中地方法院檢察署九十二年度偵字第二
一四０一號），提起上訴，本院判決如下：
      主  文
上訴駁回。
      事  實
一、戊○○前於民國九十年間，因犯竊盜案件，經本院臺中簡易
    庭以九十年度中簡字第二一○一號判處有期徒刑三月，經本
    院以九十一年度中簡上字第二一號駁回上訴確定；於九十一
    年間，復因竊盜案件，經臺灣高等法院臺中分院以九十一年
    度上易字第一二八六號判處有期徒刑八月確定，嗣經定應執
    行刑為有期徒刑十月確定，於九十二年八月九日執行完畢。
    詎仍不知悔改，意圖為自己不法之所有，於九十二年十一月
    一日十三時二十分許，騎乘其所有之車牌號碼ＨＭ二－二八
    ○號機車，至臺中縣霧峰鄉○○村○○路二三二巷七十六號
    甲○○所經營之工廠，見四下無人，認有機可乘，而進入該
    工廠，正翻動工廠內之金屬料塑膠袋，著手行竊之時，即為
    甲○○發現，且大聲呼喊捉賊，戊○○因而未能得手。戊○○見事機敗露，欲騎機車逃逸，甲○○拉住戊○○所騎乘之
    機車，欲逮捕戊○○。詎戊○○為脫免逮捕，竟基於準強盜
    、傷害之犯意，以其機車拖行甲○○約二十公尺，致甲○○
    受有頭皮血腫、右膝、右髖、右小腿挫傷之傷害，嗣經甲○○之子薛仕宏見狀而自戊○○身後並抱住戊○○，以阻止其
    騎機車逃逸，鄰居丁○○亦加入圍捕，戊○○竟徒手將丁○○推撞牆角，致丁○○受頭部外傷合併額頂撕裂傷之傷害，
    而當場對甲○○、丁○○施強暴行為。戊○○隨即經鄰人制
    伏，且經報警到場處理。
二、案經甲○○、丁○○訴由臺中縣警察局霧峰分局報請臺灣臺
    中地方法院檢察署檢察官偵查起訴。
      理  由
一、訊據被告戊○○固坦承：於上揭時、地，進入告訴人甲○○
    所經營之工廠內，曾動手摸過該工廠內裝滿銅屑之塑膠袋，
    及曾以機車拖行告訴人甲○○，致告訴人甲○○受傷等節不
    諱，惟矢口否認有何竊盜、傷害、準強盜等犯行，辯稱：伊
    當日進入工廠，是因肚子不舒服，想向工廠主人借用廁所，
    又因未攜帶衛生紙，看到裝有銅屑之塑膠袋上有廣告紙，所
    以才會好奇摸摸看該塑膠袋，並無偷竊之意，且伊當時也有
    先向告訴人甲○○表示要借用廁所。伊發動機車時，並不知
    道告訴人甲○○拖住伊機車，是之後聽到告訴人甲○○喊痛
    才知道，伊被人壓制在地後，並無反抗，也未出手毆打告訴
    人丁○○云云。惟查：
  (一)、被告雖否認有何竊盜之行為，辯稱：伊當日進入工廠，是
      因肚子不舒服，想向工廠主人借用廁所，又未攜帶衛生紙
      ，看到裝有銅屑之塑膠袋上有廣告紙，所以才會好奇摸摸
      看該塑膠袋，並無偷竊之意，且伊當時也有先向告訴人甲○○表示要借用廁所云云。但告訴人甲○○於原審審理時
      ，以證人身分結證稱：伊於當日十三時二十分許，在上揭
      工廠之隔壁窗前看到被告進入伊工廠，被告一進工廠伊就
      看到了，被告當時曾翻動工廠內塑膠袋，該塑膠袋內裝有
      銅屑。被告進到工廠時，並未曾喊說要借用廁所，或是其
      他的話。被告當時曾提動該塑膠袋，但是因為該塑膠袋重
      約一百多公斤，被告搬不動，伊見狀就直接喊捉小偷，被
      告看到伊，也沒有說什麼話，就騎機車想要跑（見原審九
      十四年一月七日審理筆錄）等語明確。且依被告於原審審
      理時所自承，案發地點位處偏僻，若被告確係因肚子不舒
      服，而急用廁所，大可選擇戶外，人煙稀少之處解決，竟
      甘冒瓜田李下之嫌，進入素不相識之他人處所？又何以於
      內急之情形下，尚有閒情去碰觸上揭裝滿銅屑之塑膠袋？
      實與常理有悖，是被告前揭所辯，尚無足採信。此外，復
      有現場照片四紙、現場圖乙紙（見偵查卷第二三至二五頁
      ）在卷可參。被告著手提動該裝金屬料之塑膠袋，顯係基
      於竊盜之犯意至明。
　(二)、告訴人甲○○於原審審理時，另以證人身分結證稱：被告
  　　看到伊，就騎機車想跑，伊拉住被告的機車阻止，他有看
　  　到伊在拉機車，也明知道伊在拉住機車，可是還猛力的催
  　  油門，伊人倒地，但還是拖住機車，伊當時一邊拖住機車
      ，一邊叫著捉小偷，拖行約三個人家門口的距離，大約是
      法庭一倍半的距離，伊兒子薛仕宏聽到聲音，跑出來幫忙
      捉住被告，被告才無法騎機車（見原審九十四年一月七日
      審理筆錄）。證人薛仕宏於偵查中證稱：伊當時在門口，
      看到伊母親甲○○拉住被告所騎乘之機車後面，拖行約二
      十公尺左右，後來伊母親鬆手倒地，被告機車重心不穩，
      伊才將被告捉住（見偵查卷第四五頁）等語明確。徵之被
      告於偵查中曾自承：伊當時將告訴人甲○○拖行二十多公
      尺，是因告訴人甲○○喊捉賊，伊感到害怕（見偵查卷第
      四五頁）等語。衡之被告所騎乘為一般機車，單人騎乘與
      後載成年人，於啟動加速過程，尚且有明顯差異，何況本
      件告訴人乃拉住機車尾端遭拖行，被告騎乘該機車焉可能
      對該突加之重量毫無所悉﹖其事後辯稱不知告訴人拉住機
      車，無非脫卸之詞，不足採信。此外，並有霧峰澄清醫院
      診斷證明書乙紙、照片二張附卷可佐（見偵查卷第二一頁
      、第二七頁），是被告當時因竊盜之犯行事跡敗露，明知
      告訴人甲○○拉住其所騎乘之機車，為脫免逮捕，而仍猛
      催油門，拖行告訴人甲○○，致告訴人甲○○受有頭皮血
      腫、右膝、右髖、右小腿挫傷之傷害，亦堪認定。
  (三)、又依告訴人丁○○於原審審理時，以證人身分結證稱：伊
      當時看到很多人在捉被告，伊在要捉被告時，遭被告推開
      ，頭部撞到牆角，因此才受傷（見原審九十四年一月二十
      八日審理筆錄）等語明確。告訴人甲○○於原審審理時，
      以證人身分結證稱：丁○○是在伊喊捉賊時出來的，大概
      是跟薛仕宏同時出現，當時被告想跑，所以丁○○當時曾
      和被告發生拉扯。伊當時因為緊張，且本身又受傷，所以
      沒有注意看丁○○是否有跌倒或者被打的情形，但在警察
      到場處理時，伊有看到丁○○的頭在流血，丁○○說他遭
      被告打傷（見原審九十四年一月七日審理筆錄）。另證人
      即本件現場處理警員蔡景勳於原審審理時亦結證稱：伊當
      時到現場時，現場民眾已制伏被告，當時告訴人甲○○、
      丁○○均有受傷，當時丁○○說是遭被告打傷，丁○○是
      先至醫院就醫後，才到派出所製作筆錄（見原審九十四年
      一月七日審理筆錄）等語明確。復有霧峰澄清醫院診斷證
      明書、照片乙紙附卷可佐（見偵查卷第二二頁、第二六頁
      ）附卷足憑，是被告確有為掙脫逮捕，而對丁○○施強暴
      ，致丁○○受傷，亦堪予認定。被告於本院請求再傳訊告
      訴人丁○○對質，核無必要。
　(四)、被告於原審雖陳稱：伊當時遭現場民眾圍捕時，曾遭現場
　    民眾毆打云云。但查被告於九十二年十一月一日經臺灣臺
      中地方法院檢察署檢察官向原審法院聲請羈押，經原審法
      院裁定羈押，於同日入臺灣臺中看守所時，固經所方記錄
      受有新傷：擦傷右手臂、右腳背、右膝，有該所九十三年
      十二月十六日中所衛坤字第○九三○○○六○九○號函暨
      新收收容人內外傷紀錄表、健康檢查表在卷可參。然證人
      甲○○於原審審理時結證稱：被告當時應該未遭圍捕之民
      眾毆打，如果有的話，人這麼多，被告就會被打死；證人
      蔡景勳於原審審理時結證稱：伊到現場時，並未看到被告
      遭民眾圍毆，伊當時也未注意到被告身上有受傷（均見原
      審九十四年一月七日審理筆錄）等語明確，再依上開被告
      所受之傷勢以觀，應係被告遭民眾逮捕，壓制在地時，被
      告本身掙扎所不慎造成之擦傷，是被告前揭所受之傷害，
      尚不足為被告有利之認定。
　(五)、綜上所述，被告前揭所辯，顯係臨訟飾卸之責，實無足採
  　　信。本件事證明確，告犯行洵堪認定，應予依法論科。
二、按刑法第三百二十九條之以強盜論，即以強盜罪相當條文處
    罰之意；刑法準強盜罪，係以竊盜或搶奪為前提，在脫免逮
    捕之情形，其竊盜或搶奪既遂者，即以強盜既遂論，如竊盜
    或搶奪為未遂，即以強盜未遂論（最高法院二十五年上字第
    六六二六號、六十八年臺上字第二七七二號判例可資參照）
    。次按刑法第三百二十九條之準強盜罪，非以傷人為當然之
    手段，若具有普通傷害故意，且發生普通傷害結果，自應另
    負普通傷害罪責。被告戊○○於前揭時、地，進入告訴人甲○○所經營之工廠內，著手竊取財物之際，即遭告訴人甲○○所發覺制止，致未能得手而未遂，被告為脫免逮捕，遂基
    於準強盜及普通傷害之犯意，而以機車拖行前來阻止之告訴
    人甲○○，並將告訴人丁○○推撞牆角之強暴方式，致其等
    受有前開傷害。是核其所為，係犯刑法第三百二十九條之竊
    盜未遂，因脫免逮捕，而當場施以強暴罪、同法第二百七十
    七條第一項之普通傷害罪。被告係以一強暴行為同時觸犯刑
    法第三百二十九條之準強盜罪，及同法第二百七十七條第一
    項之普通傷害罪，為想像競合犯，依刑法第五十五條規定，
    從一重以刑法第三百二十九條之準強盜罪論處。查被告前於
    九十年間，因犯竊盜案件，經臺灣臺中地方法院判處有期徒
    刑三月確定；於九十一年間，復因竊盜案件，經本院判處有
    期徒刑八月確定，嗣經定應執行刑為有期徒刑十月確定，於
    九十二年八月九日執行完畢，有臺灣高等法院被告全國前案
    紀錄表、臺灣臺中地方法院檢察署刑案資料查註紀錄表附卷
    可稽，被告前受有期徒刑執行完畢，五年以內再犯本件有期
    徒刑以上之罪，為累犯，應依刑法第四十七條規定加重之。
    被告雖著手於竊盜行為之實施，惟未生竊得財物之結果，其
    竊盜既屬未遂階段，揆諸前開判例，其準強盜部分，亦屬未
    遂階段，爰依刑法第二十六條前段之規定，按既遂犯之刑度
    減輕其刑，並與前開累犯加重規定，先加後減之。原審法院
    因認被告罪證明確，適用刑法第二百七十七條第一項、第三
    百二十九條、第五十五條、第四十七條、第二十六條前段，
    罰金罰鍰提高標準條例第一條前段規定，審酌被告有多次竊
    盜前科、素行不良，有臺灣高等法院被告全國前案紀錄表、
    臺灣臺中地方法院檢察署刑案資料查註紀錄表附卷可稽，其
    再犯本案，且於事跡敗露將遭逮捕之際，猶施強暴行為傷害
    他人身體，犯罪手段難謂平和，不僅對被害人身體造成傷害
    ，更嚴重危害被害人免於恐懼之自由及居家安寧，惡性非輕
    ，且犯後矢口否認犯行，態度惡劣，顯無悔意等一切情狀，
    量處有期徒刑四年六月，以示懲儆。核其認事用法，均無違
    誤，量刑亦屬妥適，應予維持。被告上訴意旨否認犯行，仍
    執陳詞，指摘原判決不當，並無理由，應予駁回。
據上論斷，應依刑事訴訟法第三百六十八條，判決如主文。
本案經檢察官丙○○到庭執行職務。
中　　華　　民　　國　　94　　年　　6　　月　　23 　　日
                  刑事第六庭  審判長  陳  嘉  雄
                              法  官  劉  連  星
                              法  官  邱  顯  祥
上列正本證明與原本無異。
如不服本判決應於收受送達後十日內向本院提出上訴書狀，其未
敘述上訴之理由者並得於提起上訴後十日內向本院補提理由書（
均須按他造當事人之人數附繕本）。
                              書記官  陳  桂  芬
中　　華　　民　　國　　94　　年　　6　　月　　24   　日
                                                      Ａ
